【裁判字號】    94,易,1376
【裁判日期】    950317
【裁判案由】    傷害等
【裁判全文】
臺灣臺中地方法院刑事判決              94年度易字第1376號
公  訴  人  臺灣臺中地方法院檢察署檢察官
被      告  甲○○
上列被告因傷害等案件，經檢察官提起公訴（94年度偵緝字第
895、915號），本院判決如下：
    主    文
甲○○無罪。
    理    由
一、公訴意旨：被告甲○○與乙○○、丙○○兄弟有糾葛，竟於
    民國九十三年十月二十六日凌晨二時許，夥同數名不詳姓名
    男子，共同至臺中市○○路一七三之二一號丙○○經營之「
    上海二手貨有限公司」，並教唆該數名不詳姓名男子持椅子
    砸毀店內冷藏櫃玻璃、監視器一台、吧檯一台及該公司所有
    之車牌號碼ＡＲ－四八九六號小客車之擋風玻璃、駕駛座車
    窗玻璃，足生損害於丙○○。被告復於九十三年十一月八日
    下午三時許，至上址「上海二手貨有限公司」毆打乙○○，
    致乙○○頭皮、右大腿受有挫傷，並恐嚇乙○○不要外出，
    否則要打斷其手腳，並要找人砸店，致生危害於乙○○之安
    全；因認被告涉有刑法第二十九條、第三百五十四條之教唆
    毀損罪嫌、第二百七十七條第一項之傷害罪嫌及第三百零五
    條之恐嚇罪嫌。
二、檢察官之舉證：
    (一)告訴人丙○○、乙○○二人於警詢中之指訴。
    (二)告訴人乙○○之驗傷診斷書。
三、被告之辯解：
    被告否認上開檢察官所指教唆毀損罪、傷害罪及恐嚇罪之犯
    行，辯稱：伊與乙○○是舊識，同時伊也是乙○○的員工，
    乙○○因公司經營不善，有要伊辦卡借錢讓他周轉，伊辦卡
    借錢給乙○○後，乙○○說錢都虧損掉了，後來在九十三年
    十月二十六日，乙○○要伊帶朋友賀仲彬來臺中，有事要與
    賀仲彬談，於是當天伊便帶同賀仲彬至臺中「上海二手貨有
    限公司」，到達後因伊與賀仲彬一言不合，遂打了起來，賀
    仲彬因生氣便砸了起訴書所載的那些東西後便離開了，而當
    天並無其他男子在場，且伊遭毆打後，隨即打電話給乙○○
    及丙○○兄弟，並告知他們公司遭賀仲彬砸了的事。後來伊
    便上臺北工作，至九十三年十一月八日下午，伊才又來臺中
    ，主要是為了要向乙○○要錢，因乙○○說：「我欠了你什
    麼錢？」，伊就用手推乙○○並說：「你沒有欠我？」，當
    時乙○○是拿鐮刀要砍伊，伊將鐮刀搶下來之後便離開了，
    且當時只有伊和乙○○在場，並無第三人，且伊亦沒有對乙○○說出任何恐嚇的話等語。
四、本院之判斷：
（一）證據能力之說明：
      按被告以外之人於審判中有下列情形之一，其於檢察事務
      官、司法警察官或司法警察調查中所為之陳述，經證明具
      有可信之特別情況，且為證明犯罪事實之存否所必要者，
      得為證據：一、死亡者。二、身心障礙致記憶喪失或無法
      陳述者。三、滯留國外或所在不明而無法傳喚或傳喚不到
      者。四、到庭後無正當理由拒絕陳述者，刑事訴訟法第一
      百五十九條之三定有明文。查證人即告訴人乙○○、丙○○二人在警詢中所為之指訴，屬被告以外之人於審判外之
      言詞陳述，渠等於本院審理時經合法傳喚，均未能到庭，
      則證人乙○○、丙○○二人於警詢中所為之供述，雖符合
      刑事訴訟法第一百五十九條之三第三款所示「傳喚不到」
      之要件，惟本院認為基於對質詰問權，乃根源於憲法之刑
      事被告權利（大法官會議釋字第三八四號解釋可為參照）
      ，任何有礙被告行使前述權利之例外規定，在適用範圍上
      自應限縮，是以前述刑事訴訟法第一百五十九條之三第一
      款之適用範圍，即應由同條「經證明具有可信之特別情況
      」、「證明犯罪事實之存否所必要」兩項要件從嚴加以決
      定。而所謂「經證明具有可信之特別情況」，應依據陳述
      人於陳述時之「外部情況」是否具有可信性決定之，且必
      須依據陳述人之觀察、記憶、表達是否正確，及陳述人有
      無虛偽陳述之動機而加以綜合決定。是證人乙○○、丙○○二人於本院審理時經合法傳喚、拘提，均未到庭，而其
      於警訊時所為之供述，觀其內容，係屬證明本件犯罪事實
      存否所必要之證據，且基於前述說明，本院審酌證人乙○○、丙○○二人於警詢時所為之陳述，固因該時距離案發
      時間較近，記憶較深刻清晰，表達較為明確，惟渠二人與
      被告間，既有勞雇關係，且倘如被告所述渠等之間尚有金
      錢糾紛，衡情即有虛偽陳述，故意誇飾案發情節，設詞誣
      陷被告之動機及必要。再證人乙○○前有背信、詐欺、恐
      嚇取財、偽造文書等不良素行，證人丙○○亦有麻藥、侵
      占及毒品等不良素行，有渠二人之臺灣高等法院被告前案
      紀錄表二份在卷可參，是證人乙○○、丙○○二人於警詢
      時陳述之信憑性尚難認已足擔保；綜上所述，證人乙○○
      、丙○○二人於警詢中所為之供述，應無具有可信之特別
      情況，與刑事訴訟法第一百五十九條之三第三款所示要件
      不符，自不得作為本件認定犯罪事實之憑據，先予敘明。
（二）認定無罪之理由：
      (1)按犯罪事實應依證據認定之，無證據不得認定犯罪事實
        ；不能證明被告犯罪者，應諭知無罪之判決，刑事訴訟
        法第一百五十四條第二項、第三百零一條第一項分別定
        有明文。再按刑事訴訟法上所謂認定犯罪事實之證據，
        係指足以認定被告確有犯罪行為之積極證據而言，該項
        證據自須適合於被告犯罪事實之認定，始得採為斷罪資
        料；如未能發現相當證據，或證據不足以證明，自不能
        以推測或擬制之方法，以為裁判之基礎。且認定事實所
        憑之證據，其為訴訟上之證明，須達於通常一般之人均
        不致有所懷疑，而得確信其為事實之程度者，始得為有
        罪之認定，倘其證明尚未達到此一程度而有合理之懷疑
        存在時，尚難為有罪認定之基礎。另苟積極證據不足以
        為不利於被告事實之認定，即應為被告有利之認定，更
        不必有何有利之證據，最高法院六十九年臺上字第一五
        三一號、三十年上字第八一六號、四十年臺上字第八六
        號、七十六年臺上字第四九八六號判例可資參照。
      (2)就被告所涉傷害及恐嚇罪嫌部分：檢察官指稱被告傷害
        及恐嚇告訴人乙○○所舉之證據無非係以告訴人乙○○
        於警詢中之指訴及告訴人乙○○於警詢中所提出之澄清
        醫院九十三年十一月八日出具之診斷證明書一紙為其主
        要論據，惟告訴人乙○○之警詢筆錄業經本院以上開理
        由認定無證據能力，且卷附該紙診斷證明書內容雖載有
        「頭皮挫傷、右大腿挫傷、上呼吸道感染」等病名，而
        足堪認定告訴人乙○○確受有上開傷害，惟造成該傷害
        之人並查無積極證據證明係為被告；是本件被告所涉傷
        害及恐嚇罪嫌，應均認無積極證據足以證明。
      (3)就被告所涉毀損罪嫌部分：檢察官指稱被告涉犯教唆毀
        損罪嫌，無非係以告訴人丙○○於警詢中之指訴為其主
        要論據，惟告訴人丙○○之警詢筆錄業經本院以上開理
        由認定無證據能力；又卷內所附告訴人丙○○於警詢中
        所提出拷貝自「上海二手貨有限公司」門口監視器於九
        十三年十月二十六日凌晨所攝錄之錄影帶之光碟片，經
        本院審理時播放其內容顯示：當天自凌晨零時五十八分
        許起，該「上海二手貨有限公司」門口即駛來一輛淺色
        系自用小客車停放，並有二名男子下車，再有二名男子
        發生扭打，爾後即有四名男子出現在畫面中，復有一名
        男子遭人以長條棍棒毆打之畫面，而被毆打之該名男子
        上半身裸露，且胸前似有圖案等情，有該份製作勘驗結
        果之審理筆錄在卷足稽，再本院當庭勘驗被告胸部，亦
        發現被告胸部在二邊乳頭上方各均有一個圓形之鬼王刺
        青圖騰，似與光碟片中遭毆打之男子之身體特徵相仿，
        另酌以被告在警詢中自承於九十三年十月二十六日凌晨
        一時三十分許，在「上海二手貨有限公司」有遭賀仲彬
        毆打等情，足認光碟片中遭毆打之男子應係被告無訛。
        惟被告於案發當日既遭賀仲彬等人毆打，且又於遭毆打
        後旋即撥打電話告知告訴人乙○○及丙○○二人上開公
        司遭人砸毀一事，依此客觀情形觀之，實難認該些砸店
        之人係被告所教唆而為毀損犯行，亦難認被告與渠等有
        何犯意聯絡，蓋被告如係教唆毀損之人，何以在現場反
        遭同夥之人毆打，且在毀損犯行完成之後，其為掩飾罪
        行，理應一同逃離現場，依常情，應無可能立即通知告
        訴人到場察看；是依卷附之上開光碟片亦無從為不利被
        告之認定。
      (4)綜上所論，檢察官所為舉證，均不足以證實被告確有教
        唆毀損、傷害及恐嚇犯行，依據本院職權調查結果，亦
        未發見其他不利於被告之積極證據，應認不能證明被告
        犯罪，自應為被告無罪之諭知。
五、適用之法律：
    刑事訴訟法第三百零一條第一項。
中    華    民    國    95    年    3     月    17    日
                  刑事第十三庭  審判長  法  官  陳慧珊
                                        法  官  黃裕仁
                                        法  官  許月馨
上正本證明與原本無異。
如不服本判決，應於送達後十日內向本院提出上訴狀（須附繕本
），上訴於臺灣高等法院臺中分院。
                                        書記官  黃美雲
中    華    民    國    95    年    3     月    17    日


司法院資訊處製作；財團法人民間司法改革基金會備份。
